【裁判字號】    92,交上訴,96
【裁判日期】    920930
【裁判案由】    業務過失致死
【裁判全文】
臺灣高等法院高雄分院刑事判決                    九十二年度交上訴字第九六號
    上  訴  人
    即  被  告  乙○○
    選任辯護人  郭蕙蘭
                謝國允
右上訴人因業務過失致死案件，不服臺灣高雄地方法院九十一年度交訴字第二六六號
中華民國九十二年六月二十四日第一審判決（起訴案號：臺灣高雄地方法院檢察署九
十一年度偵字第七九四二號），提起上訴，本院判決如左：
    主  文
上訴駁回。
乙○○緩刑參年。
    事  實
一、乙○○原係開銘營造有限公司（下稱開銘公司）之員工，在該公司所承包之高雄
    市第三、八期自辦重劃區○○○巷道污水管線工程之工地現場，負責指揮監督工
    程之進行，為從事業務之人。民國九十一年三月十四日十時十分許，乙○○在高
    雄市○○區○○路二三三號前工地從事污水管線工程時，本應注意為防止有崩塌
    之虞之作業場所引起之危害應有符合標準之必要安全衛生設備，及露甲垂直開挖
    深度在一點五公尺以上且有崩塌之虞者應設擋土支撐，且依當時情形，依被告之
    智識能力並無何不能注意之情事，竟疏未注意，未在該工地垂直開挖深度達三點
    四四公尺之管溝設置擋土支撐等符合標準之必要安全衛生設備，以防止土石崩塌
    之情形下，即指示楊國正進入管溝從事放樣作業，旋因該管溝側壁土砂鬆軟崩塌
    而壓及楊國正，楊國正因此受有胸部挫傷、出血之傷害，經送醫急救仍不治死亡
    。
二、案經高雄市政府警察局三民第二分局報告臺灣高雄地方法院檢察署檢察官偵查起
    訴。
    理  由
一、訊據上訴人即被告乙○○（下稱被告）固不諱言原為開銘公司員工，案發當甲在
    工地現場之事實，惟矢口否認有何業務過失致死之犯行，辯稱：本件工程之施作
    方式與任何變更均係由張競太負責，其僅在工地現場依公司指派留意出勤記錄及
    負責監管臨時工之施作，從而施工計劃及設置擋土措施並非其實際上之業務範圍
    ；再者，被告並非工地主任，亦非工地負責人，對當初施工計劃亦未參與而無從
    知悉內容為何，僅負責工地現場工人之控管監督及依現場負責人、公司之指示進
    行工程，職務上並無權限做任何施工計畫之更動，從而業務上被告並無應注意設
    置擋土措施之義務云云。經查：
（一）被告原為開銘公司員工，在該公司所承包之高雄市第三、八期自辦重劃區○○
      ○巷道污水管線工程之工地現場，負責指揮監督工程之進行，九十一年三月十
      四日上午案發前，亦在高雄市○○區○○路二三三號前工地，指揮工人巫秉錩
      （原名巫永昌）駕駛挖土機開挖路面，並指示工人楊國正進入管溝從事放樣作
      業等情，業據證人張競太證稱：被告為現場工程師，負責該工地明挖工程（管
      線埋設）、推進工程（地下潛盾、埋設地下污水管線）之監工，整個工地由被
      告向其負責，有任何狀況均需向其回報等語，證人即美商傑明公司人員葉益棠
      、盧又達證稱：被告為開銘公司本件工程之現場監工等語；證人巫秉錩證稱：
      案發當日係依被告指示駕駛挖土機開挖路面，長度約三公尺、寬度一公尺、深
      度約三點八公尺，至九時三十分許長度、高度、寬度差不多時，被告指示其將
      挖土機停下休息，約十時十分許，被告叫被害人楊國正進入路面下方約三點八
      公尺深處做放樣引點工作，約十秒鐘左右，路面土石崩落覆蓋在死者身上等語
      明確，參以被告於警訊中供稱：其係開銘公司現場監工，因推進作業機具遇到
      障礙，乃決定於本月（三月）進行挖掘作業，該管溝在十四日九時三十分許挖
      掘好並無異狀，其遂指示被害人楊國正下管溝進行放樣作業等語在卷，是被告
      確為上開工地之現場監工，負責指揮監督工程之進行無訛，其辯稱僅係在工地
      現場依公司指派留意出勤記錄及負責監管臨時工之施作，依施工計劃設置擋土
      措施並非其實際上之業務範圍云云，實屬事後卸責之詞而不足採信。
（二）又雇主為防止有崩塌之虞之作業場所引起之危害應有符合標準之必要安全衛生
      設備，勞工安全衛生法第五條第一項第五款定有明文；又露甲垂直開挖深度在
      一點五公尺以上且有崩塌之虞者應設擋土支撐，亦為營造安全衛生設施標準第
      七十一條所明文規定；且依本案開挖計畫書內所附之露甲開挖作業安全守則亦
      規定開挖深度在一點五公尺以上且有崩塌之虞者，應設擋土支撐，有開挖計畫
      節錄影本附卷可憑。被告既為本件工程之現場監工，負責指揮監督工程之進行
      ，且於八十八年五月間領得國立成功大學所核發之營造業工地主任訓練班結業
      證書，則其於事前理應已詳閱本件工程開挖計畫書，否則如何在場指揮監督工
      程之進行，是其辯稱不知施工計畫書內容云云，實不足採信。被告於本件案發
      現場開挖深度超過一點五公尺以上，土石有崩塌之虞之情形下，竟未先行設置
      擋土設施，即指示被害人楊國正進入管溝內，其有過失甚為明確。至於被告所
      辯其到職前之監工日報表即蓋有其為工地主任之戳章，以證明其係被掛名工地
      主任，惟此縱令屬實，但不論被告是否為本件案發工地實際上之工地主任，本
      件案發當時既係由被告負責指揮監督工程之進行，則其自難以工地主任頭銜之
      有無而推卸責任；且證人張競太是否有過失責任，亦不影響被告過失責任之認
      定。
（三）又被害人楊國正係因進入管溝作業時，因土石崩塌導致胸部挫傷、胸內出血而
      不治死亡等情，業經臺灣高雄地方法院檢察署檢察官督同法醫師相驗屬實，並
      有相驗屍體證明書、鑑定驗斷書及現場相片附卷可稽，而被告有前揭過失，已
      如前述，是其過失行為與被害人楊國正之死亡間有相當因果關係。
（四）綜上所述，被告所辯係卸責之詞，不足採信，其犯行堪以認定，應依法論科。
二、核被告乙○○所為，係犯刑法第二百七十六條第二項之業務過失致人於死罪。
三、原審以被告罪證明確，適用刑法第二百七十六條第二項、第四十一條第一項，罰
    金罰鍰提高標準條例第一條前段、第二條規定，審酌被告因一時疏於注意設置擋
    土措施或其他防止有崩塌之虞之作業場所引起之危害之符合標準之必要安全衛生
    設備，即指示被害人楊國正進入管溝作業，導致被害人楊國正因土石崩塌而死亡
    ，惟念其並無前科紀錄，且開銘公司亦已賠償被害人家屬，及被告犯罪後之態度
    等一切情狀，量處有期徒刑六月，並諭知易科罰金之折算標準。原審認事用法核
    無違誤，量刑亦稱妥適，被告上訴意旨仍執前詞否認有過失責任，而指摘原判決
    不當，為無理由，應予駁回。
四、查被告未曾受有期徒刑以上刑之宣告，此有被告全國前案紀錄表在卷可憑，並經
    被告供明在卷，其因一時疏忽致犯本案，經此偵審教訓，當知警惕而無再犯之虞
    ，且本案已由開銘公司賠償被害人家屬新台幣（下同）三百九十萬元，及提供靈
    骨塔位一處，並負擔喪葬費用二十萬元，有高雄市三民區調解委員會調解書影本
    在卷可稽（見偵卷第二十頁），又係偶發之過失犯，本院認所宣告之刑以暫不執
    行為適當，爰依法宣告緩刑三年，以勵自新。
據上論結，應依刑事訴訟法第三百六十八條，刑法第七十四條第一款，判決如主文。
本案經檢察官王登榮到庭執行職務。
中    華    民    國      九十二      年      九      月     三十   日
                              臺灣高等法院高雄分院刑事第一庭
          審判長法官  曾永宗
                                        法官  郭玫利
                                        法官  邱永貴
右正本證明與原本無異。
如不服本判決應於收受本判決後十日內向本院提出上訴書狀，其未述上訴理由者，
並得於提起上訴後十日內向本院補提理由書狀（均須按他造當事人之人數附繕本)「
切勿逕送上級法院」。
                                      書記官  梁雅華
中    華    民    國      九十二      年      九      月     三十   日
附錄：本判決論罪科刑法條：
刑法第二百七十六條
因過失致人於死者，處二年以下有期徒刑、拘役或二千元以下罰金。
從事業務之人，因業務上之過失犯前項之罪者，處五年以下有期徒刑或拘役，得併科
三千元以下罰金。


司法院資訊處製作；財團法人民間司法改革基金會備份。
